【裁判字號】    98,上訴,3385
【裁判日期】    980821
【裁判案由】    毒品危害防制條例
【裁判全文】
臺灣高等法院刑事判決                98年度上訴字第3385號
上  訴  人
即  被  告  甲○
上列上訴人因違反毒品危害防制條例案件，不服臺灣臺北地方法
院98年度訴字第551號，中華民國98年6月12日第一審判決（起訴
案號：臺灣臺北地方法院檢察署97年度毒偵字第3877號、98年度
毒偵字第670號），提起上訴，本院判決如下：
    主  文
上訴駁回。
    理  由
一、按刑事訴訟法第361條第1項規定「不服地方法院之第一審判
    決而上訴者，應向管轄第二審之高等法院為之。」，而民國
    96年6月15日修正，同年7月4日修正公布之同條第2項並規定
    「上訴書狀應敘述具體理由。」，此屬法律上應具備之程式
    。又同法第362條、第367條前段分別規定「原審法院認為上
    訴不合法律上之程式或法律上不應准許或其上訴權已經喪失
    者，應以裁定駁回之。」、「第二審法院認為上訴有第362
    條前段之情形者，應以判決駁回之。」。而所謂不服第一審
    判決之「具體理由」，係指依據卷內訴訟資料，具體指摘第
    一審判決關於認定事實、適用法律及量刑等事項，有違法或
    不當之情形而言，此為提起第二審上訴之法定要件。倘上訴
    人之上訴書狀，雖有敘述上訴理由，惟並未具體指摘第一審
    判決關於認定事實、適用法律及量刑等事項究竟有何違法或
    不當情形，即難認已敘述具體理由，所為上訴，自屬不符法
    律上應具備之程式。
二、本件原審就被告甲○同時施用第一級毒品、第二級毒品罪，
    為想像競合犯，先後查獲2次，判決「甲○施用第一級毒品
    ，累犯，處有期徒刑柒月，扣案注射針筒壹支沒收；又施用
    第一級毒品，累犯，處有期徒刑柒月。應執行有期徒刑壹年
    ，扣案注射針筒壹支沒收。」（如附件原審判決書所載），
    上訴人即被告甲○不服原判決，提起上訴，其上訴理由僅泛
    稱：身體欠佳，原審判決感覺量刑過重，請給予輕判之機會
    云云。然查，上訴人之上訴理由未具體指摘原判決關於認定
    事實、適用法律等事項，究竟有何違法或不當之情形。揆諸
    上開說明，本件上訴不合法律上之程式，且無從命補正，應
    予駁回，並不經言詞辯論為之。
據上論斷，應依刑事訴訟法第367條前段、第372條，判決如主文
。
中    華    民    國    98    年    8     月    21    日
                  刑事第一庭    審判長法  官  葉騰瑞
                                      法  官  莊明彰
                                      法  官  王炳梁
以上正本證明與原本無異。
如不服本判決，應於收受送達後10日內向本院提出上訴書狀，其
未敘述上訴之理由者並得於提起上訴後10日內向本院補提理由書
（均須按他造當事人之人數附繕本）「切勿逕送上級法院」。
                                      書記官  陳佳伶
中    華    民    國    98    年    8     月    24    日
附錄本案論罪科刑法條全文：
毒品危害防制條例第10條第1項：
施用第一級毒品者，處6月以上5年以下有期徒刑。
附件：
臺灣臺北地方法院刑事判決               98年度訴字第551號
公  訴  人  臺灣臺北地方法院檢察署檢察官
被      告  甲○    男  55歲（民國○○年○月○○日生）
                    身分證統一編號：Ｚ000000000號
                    住臺北市○○區○○街4號4樓
上列被告因違反毒品危害防制條例案件，經檢察官提起公訴（97
年度毒偵字第3877號、98年度毒偵字第670 號），被告於準備程
序中就被訴事實為有罪之陳述，經本院合議庭裁定改用簡式審判
程序，判決如下：
    主  文
甲○施用第一級毒品，累犯，處有期徒刑柒月，扣案注射針筒壹
支沒收；又施用第一級毒品，累犯，處有期徒刑柒月。應執行有
期徒刑壹年，扣案注射針筒壹支沒收。
    事  實
一、甲○前於民國90年間因施用毒品案件，經本院以90年度毒聲
    字第547 號裁定送觀察、勒戒後，認無繼續施用毒品之傾向
    ，於90年5 月15日執行完畢釋放，並經臺灣臺北地方法院檢
    察署檢察官於同日以90年度毒偵字第509 號為不起訴處分確
    定；復於93年間因(一)施用第二級毒品案件，經本院於93年9
    月27日以93年度易字第810 號判決判處有期徒刑5 月確定；
    (二)因施用第二級毒品案件，經本院於94年6 月6 日以94年度
    簡字第860 號判決判處有期徒刑6 月確定；(三)因竊盜案件，
    經本院於94年9 月12日以94年度易字第690 號判決判處有期
    徒刑8 月確定；又上開3 罪經本院於96年9 月10日以96年度
    聲減字第2463號裁定各減為有期徒刑2 月15日、4 月、3 月
    ，並就(二)、(三)之罪定應執行刑為有期徒刑6 月15日確定；嗣
    上開之罪與其前因違犯麻醉藥品管理條例案件經撤銷假釋之
    殘刑2 年3 月18日接續執行，於97年1 月11日縮刑期滿執行
    完畢，並於翌日出監。猶不知悔改，明知海洛因係毒品危害
    防制條例第2 條第2 項第1 款所列之第一級毒品，甲基安非
    他命係毒品危害防制條例第2 條第2 項第2 款所列之第二級
    毒品，均不得任意持有或施用，仍為下列犯行：(一)於97年12
    月3 日凌晨0 時許，基於施用第一級毒品海洛因、第二級毒
    品甲基安非他命（起訴書誤載為安非他命）之犯意，在臺北
    市○○區○○路仁通醫院附近之加油站內，將置於其所有注
    射針筒內之第一級毒品海洛因粉末取出，並與第二級毒品甲
    基安非他命（起訴書誤載為安非他命）混合置於錫箔紙上用
    火燒烤以吸食其所產生煙霧之方式，施用海洛因與甲基安非
    他命1 次（起訴書誤載為分別基於施用第一級毒品海洛因及
    第二級毒品安非他命之犯意，於97年12月3 日0 時許，在臺
    北市○○區○○路仁通醫院附近之加油站內，施用第一級毒
    品海洛因，及於97年12月3 日1 時50分許，為警採尿往前回
    溯96小時內某日時，在不詳處所施用第二級毒品安非他命，
    業經公訴人當庭更正）。嗣於97年12月3 日凌晨0 時28分許
    ，因形跡可疑，為警在臺北市○○區○○路2 段131 之24號
    前查獲，並採其尿液，經送驗結果呈安非他命類（安非他命
    、甲基安非他命）、鴉片類（嗎啡、可待因）陽性反應，始
    悉上情，並扣得甲○所有且供攜帶本案所施用海洛因之注射
    針筒1 支（其內所置含有海洛因成分之米白色粉末均已因鑑
    驗耗損而滅失不存在）。(二)於98年1 月15日下午1 時許為警
    採尿前回溯26小時內某日時，另基於施用第一級毒品海洛因
    、第二級毒品甲基安非他命之犯意，在臺北縣永和市某處，
    將海洛因及甲基安非他命混合置於錫箔紙上點火燒烤成煙霧
    後吸食之方式，同時施用海洛因及甲基安非他命1 次（起訴
    書誤載為分別基於施用第一級毒品海洛因及第二級毒品安非
    他命之犯意，於98年1 月15日13時0 分許，採尿往前回溯26
    小時及96小時內某日時，在臺北縣永和市某不詳地點，分別
    施用第一級毒品海洛因及第二級毒品安非他命，業經公訴人
    當庭更正）。嗣於98年1 月15日下午1 時許，經警通知至警
    局接受採尿，並採其尿液，經送驗結果呈安非他命類（甲基
    安非他命）、鴉片類（嗎啡、可待因）陽性反應，始悉上情
    。
二、案經臺北市政府警察局信義分局及永和分局分別報請臺灣臺
    北地方法院檢察署檢察官偵查起訴。於準備程序中，被告就
    被訴事實為有罪之陳述，經本院合議庭裁定改用簡式審判程
    序。
    理  由
一、訊據被告甲○對於上揭時、地，施用海洛因、甲基安非他命
    之犯罪事實均坦承不諱（見本院98年5 月22日準備程序筆錄
    及審判筆錄），又被告於97年12月3 日為警查獲後，經警所
    採集之尿液經送臺灣尖端先進生技醫藥股份有限公司以ＥＩ
    Ａ酵素免疫分析法初步檢驗，並以ＧＣ/ＭＳ氣相層析/質譜
    儀法確認檢驗之結果，呈鴉片類（嗎啡、可待因）及安非他
    命類（甲基安非他命、安非他命）陽性反應，有該公司於97
    年12月15日出具之濫用藥物檢驗報告（尿液檢體編號：0233
    11號）、臺北市政府警察局偵辦毒品案件尿液檢體委驗單各
    1 紙在卷可稽（見臺灣臺北地方法院檢察署97年度毒偵字第
    3877號偵查卷宗第41、43頁）；被告於98年1 月15日經警所
    採集之尿液經送臺灣檢驗科技股份有限公司以ＥＩＡ酵素免
    疫分析法初步檢驗，並以ＧＣ/ＭＳ氣相層析/質譜儀法確認
    檢驗之結果，呈鴉片類（嗎啡、可待因）及安非他命類（甲
    基安非他命）陽性反應，有該公司於98年2 月3 日出具之濫
    用藥物檢驗報告（尿液檢體編號：F000-0000 號）、臺北縣
    政府警察局永和分局查獲違反毒品危害防制條例案件犯嫌代
    碼對照表各1 紙在卷可稽（見臺灣臺北地方法院檢察署98年
    度毒偵字第670 號偵查卷宗第8 頁至第9 頁），此外復有扣
    案之含有米白色粉末之注射針筒1 支（內含米白色粉末已因
    鑑驗耗損而滅失不存在），經送驗結果，其內所置米白色粉
    末，檢出含有第一級毒品海洛因成分之情，有交通部民用航
    空局航空醫務中心97年12月17日航藥鑑字第0976244 號毒品
    鑑定書、98年5 月20日（98）航醫字第0472號函各1 紙附卷
    可參（見本院卷第37頁、第43頁），再徵以毒品之施用並無
    一定之方式，端視施用者之喜好而定，因此確有可能將海洛
    因及甲基安非他命2 種毒品合併施用之可能，又毒品於尿液
    中排出之最長時限，受施用劑量、施用方式、個人體質及其
    代謝情況等因素影響，因個案而異，一般可檢出之最長時間
    為海洛因服用後2 至4 天、甲基安非他命服用後一至五天等
    情，亦經法務部調查局93年9 月調科壹字第09300366970 號
    函及行政院衛生署管制藥品管理局90年5 月4 日管檢字第93
    902 號函揭示斯旨甚詳，足徵被告前開出於任意性之自白與
    事實相符，堪以採信。本案事證明確，被告犯行均堪以認定
    ，應依法論科。
二、被告前於90年間因施用毒品案件，經本院以90年度毒聲字第
    547 號裁定送觀察、勒戒後，認無繼續施用毒品之傾向，於
    90年5 月15日執行完畢釋放，並經臺灣臺北地方法院檢察署
    檢察官於同日以90年度毒偵字第509 號為不起訴處分確定；
    復於93年間因(一)施用第二級毒品案件，經本院於93年9 月27
    日以93年度易字第810 號判決判處有期徒刑5 月確定；(二)因
    施用第二級毒品案件，經本院於94年6 月6 日以94年度簡字
    第860 號判決判處有期徒刑6 月確定；(三)因竊盜案件，經本
    院於94年9 月12日以94年度易字第690 號判決判處有期徒刑
    8 月確定；又上開3 罪經本院於96年9 月10日以96年度聲減
    字第2463號裁定各減為有期徒刑2 月15日、4 月、3 月，並
    就(二)、(三)之罪定應執行刑為有期徒刑6 月15日確定等情，有
    臺灣高等法院被告前案紀錄表1 份在卷可按，可認其業於「
    五年內再犯」，是本案犯罪時間固在觀察、勒戒執行完畢5
    年後，惟此與「五年後再犯」之情形有別，自無再經觀察勒
    戒、強制戒治之必要，依法應逕予追訴處罰（最高法院96年
    度臺非字第119 號判決意旨參照）。
三、按海洛因、甲基安非他命分別係毒品危害防制條例第2 條第
    2 項第1 款、第2 款所定之第一級、第二級毒品，不得非法
    持有、施用。核被告所為，就事實欄一、(一)部分，係犯毒品
    危害防制條例第10條第1 項、第2 項施用第一級、第二級毒
    品罪；就事實欄一、(二)部分，係犯同條例第10條第1 項、第
    2 項施用第一級、第二級毒品罪。其持有第一級毒品海洛因
    、第二級毒品甲基安非他命之低度行為，各為施用之高度行
    為所吸收，均不另論罪。而被告就事實欄一、(一)、(二)之犯行
    ，均係以一行為同時施用第一級毒品、第二級毒品，均為一
    行為觸犯數罪名之想像競合犯，均應依刑法第55條規定從一
    重之施用第一級毒品罪處斷。被告所犯上開二罪間，犯意各
    別，行為互殊，應予分論併罰。又被告有如事實欄所載犯罪
    科刑及執行之紀錄，有臺灣高等法院被告前案紀錄表1份在
    卷可稽，其受有期徒刑執行完畢後，5 年以內均故意再犯本
    案有期徒刑以上之罪，均為累犯，均應依刑法第47條第1 項
    前段規定加重其刑。爰審酌被告前經觀察、勒戒後，猶未戒
    除施用毒品惡習，素行不佳，足徵其自我檢束能力低弱，惟
    其施用毒品係戕害自身健康，且犯後坦承犯行，尚具悔意，
    及其犯罪之動機、目的、手段等一切情狀，爰分別量處如主
    文所示之刑，並定其應執行之刑，以資懲儆。
四、扣案之注射針筒1 支具有防止毒品裸露、逸出及潮濕之功用
    ，並便於攜帶，自屬供被告施用第一級毒品犯罪所用之物，
    且該針筒屬被告所有之物，業據被告供承在卷，爰依刑法第
    38條第1 項第2 款規定宣告沒收。至於該注射針筒內原置含
    有海洛因成分之米白色粉末，既因鑑驗耗損，而均已滅失不
    存在，自無庸宣告沒收銷燬，附此敘明。
據上論斷，應依刑事訴訟法第273 條之1 第1 項、第299 條第1
項前段，毒品危害防制條例第10條第1 項、第2 項，刑法第11條
前段、第55條、第47條第1 項、第51條第5 款、第38條第1 項第
2 款，判決如主文。
本案經檢察官蔡偉逸到庭執行職務
中    華    民    國    98    年     6     月    12    日
                  刑事第十庭  法  官  謝昀璉
上正本證明與原本無異。
如不服本判決應於收受送達後10日內向本院提出上訴書狀，並應
敘述具體理由；其未敘述上訴理由者，應於上訴期間屆滿後20日
內向本院補提理由書（均須按他造當事人之人數附繕本）「切勿
逕送上級法院」。
                              書記官 鄭雅文
中    華    民    國    98    年    6     月    17    日
附錄法條：毒品危害防制條例第10條第1 項、第2 項。
毒品危害防制條例第10條
施用第一級毒品者，處6 月以上5 年以下有期徒刑。
施用第二級毒品者，處3 年以下有期徒刑。


司法院資訊處製作；財團法人民間司法改革基金會備份。
